臺灣桃園地方法院民事判決　　　　　　　99年度訴字第1705號
原　　　告　張家齊
被　　　告　陳威凱
上列當事人間請求損害賠償事件，原告就本院99年度壢簡字第16
21號傷害案件提起刑事附帶民事訴訟（99年度壢簡附民字第90號
），經本院刑事庭裁定移送，本院於民國100 年1 月6 日言詞辯
論終結，判決如下：
    主  文
被告應給付原告新臺幣拾壹萬肆仟壹佰柒拾元，及自民國九十
九年十二月二十日起至清償日止，按週年利率百分之五計算之利
息。
原告其餘之訴駁回。
訴訟費用由被告負擔二分之一，餘由原告負擔。
本判決第一項得假執行。
原告其餘假執行之聲請駁回。
    事實及理由
一、本件被告經合法通知，未於言詞辯論期日到場，核無民事訴
    訟法第386 條所列各款情形，爰依原告之聲請，由其一造辯
    論而為判決。
二、原告主張：
  (一)被告於民國99年3 月5 日晚上8 時許，駕駛車牌號碼3637-F
    T 號自用小客車，搭載真實姓名年籍不詳之3 名成年男子，
    共同基於傷害原告之犯意聯絡，在桃園縣楊梅鎮○○○○○
    路256 號前，公然分持球棒、雨傘等不明凶器毆打原告之頭
    部、胸部及上臂，致原告受有右側後胸多處開放性傷口、頭
    部撞擊併震盪、右肱骨前側閉鎖性脫臼及全身多處挫傷併擦
    傷等傷害，案經桃園地方法院檢察署檢察官以99年度偵字第
    11067 號聲請簡易判決處刑在案。被告以上揭行為侵害原告
    之身體、健康，致原告受有損害，爰依民法第184 條第1 項
    前段、第193 條第1 項、第195 條第1 項規定，請求被告賠
    償：1.醫療費用新臺幣（下同）4,170 元；2.看護費用1 萬
    元；3.精神慰撫金60萬元，共計61萬4,170 元（4,170+10,0
    00+600,000=614,170），及法定遲延利息。
  (二)聲明：1.被告應給原告61萬4,170 元，及自刑事附帶民事訴
    訟起訴狀繕本送達之翌日起至清償日止，按週年利率百分之
    5 計算之利息。2.願供擔保，請准宣告假執行。
三、被告未於言詞辯論期日到場，亦未提出準備書狀作何聲明或
    陳述。
四、原告主張被告前揭時地有傷害原告身體、健康等情，業經本
    院刑事庭以99年度壢簡字第1621號刑事簡易判決被告共同傷
    害罪，處有期徒刑5 月，如易科罰金，以1,000 元折算1 日
    確定，此經本院依職權調閱上開刑事案件卷宗，核屬無訛，
    被告已於相當時期受合法之通知，既未於言詞辯期日到場，
    亦未提出書狀作何聲明、陳述以供本院審酌，依民事訴訟法
    第280 條第3 項前段準用同條第1 項前段之結果，視同被告
    對於原告主張之事實自認，故堪信原告主張之事實為真正。
五、按因故意或過失不法侵害他人之權利者，負損害賠償責任；
    不法侵害他人之身體或健康者，對於被害人因此喪失或減少
    勞動能力或增加生活上之需要時，應負損害賠償責任；不法
    侵害他人之身體、健康、名譽、自由、信用、隱私、貞操，
    或不法侵害其他人格法益而情節重大者，被害人雖非財產上
    之損害，亦得請求賠償相當之金額，民法第184 條第1 項前
    段、第193 條第1 項、第195 條第1 項前段分別定有明文。
    本件被告上揭故意侵權行為與原告所受傷害間有因果關係，
    自應依前揭規定負侵權行為損害賠償責任。茲就原告請求之
    金額，分述審酌如下：
  (一)醫療費用請求4,170元部分：
    原告主張於99年3 月5 日經送天成醫院急診縫合背部撕裂傷
    口及肩關節徒手復位術後住院治療，於99年3 月9 日出院，
    住院5 日及門診治療費用共計支付4,170 元之事實，已據其
    提出天成醫院診斷證明書（乙種）及門診醫療費用收據、國
    防醫學院三軍總醫院就醫證明書及門診醫療費用收據為憑（
    見本院99年度壢簡附民字卷，下稱壢簡卷，第5-16頁），是
    原告此部分之請求，應屬有據。
  (二)看護費請求1萬元部分：
    原告主張因本件受傷，日常生活無法自理，須親屬輪流照顧
    共計5 日，每日看護費以2,000 元計算，共計1 萬元。按親
    屬間之看護，縱因出於親情而未支付該費用，然其所付出之
    勞力，顯非不能以金錢為評價，此種基於身份關係之恩惠，
    自不能加惠於加害人，而應比照一般看護情形，認被害人受
    有相當看護費之損害，命加害人賠償，始符民法第193 條第
    1 項所定「增加生活上需要」之意旨（最高法院89年度台上
    字第1749號判決意旨參照）。查原告因受有右側後胸多處開
    放性傷口、頭部撞擊併震盪、右肱骨前側閉鎖性脫臼及全身
    多處挫傷併擦傷，於99年3 月5 日經急診縫合背部撕裂傷口
    及肩關節徒手復位術後住院5 日，99年3 月9 日出院，有前
    揭天成醫院診斷證明書（乙種）可憑，原告請求每日看護費
    以2,000 元計算，未逾一般僱用看護人員之合理費用，尚屬
    適宜，是原告請求住院5 日看護費用1 萬元（2,000 ×5=10
    ,000），即有理由。
  (三)精神慰撫金請求60萬元部分：
    按非財產上之損害賠償，應以實際加害之情形、被害人所受
    精神上痛苦之程度、賠償權利人之身分地位、經濟能力，並
    斟酌賠償義務人之經濟狀況、可歸責之程度等定之。經查，
    原告因被告故意侵權行為受有如前述之損害，爰審酌原告學
    歷為高中畢業，目前身體尚未完全復原，事發後打零工為生
    ，一天約800 元，名下無財產；被告97、98年度所得分別為
    7 萬7,400 元、2 萬1,800 元，名下無財產，有兩造財產所
    得調件明細表附卷可佐（見本院卷第16至16之7 頁），並考
    量兩造之身份地位、本件被告故意侵權行為之動機、經過，
    認原告請求精神慰撫金以30萬元為適當，逾此部分請求，則
    無理由。
  (四)綜上，原告所得請求之金額為31萬4,170 元（4,170+10,000
    +300,000=314,170 ）。
六、復按，給付無確定期限者，債務人於債權人得請求給付時，
    經其催告而未為給付，自受催告時起，負遲延責任。其經債
    權人起訴，或依督促程序送達支付命令，或為其他相類之行
    為者，與催告有同一之效力；遲延之債務，以支付金錢為標
    的者，債權人得請求依法定利率計算之遲延利息，民法第22
    9 條第2 項、第233 條第1 項前段分別定有明文。從而，原
    告本於侵權行為之法律關係，請求被告給付原告31萬4,170
    元，及自刑事附帶民事訴訟起訴狀繕本送達翌日即99年12月
    20日起（原告刑事附帶民事訴訟起訴狀繕本於99年12月9 日
    寄存送達被告戶籍址，經10日生送達效力，見本院卷第15頁
    ）至清償日止，按週年利率百分之5 計算之利息，為有理由
    ，應予准許。逾此範圍，為無理由，應予駁回。
七、按所命給付之金額或價額未逾50萬元之判決，法院應依職權
    宣告假執行，民事訴訟法第389 條第1 項第5 款定有明文，
    本件原告勝訴部分，因本件被告應給付之金額未逾50萬元，
    揆諸前開之規定，本院應依職權宣告假執行，原告就該部分
    陳明願供擔保聲請宣告假執行，僅係促請法院上開職權宣告
    之發動，本院就此部分不另為准駁之諭知。惟原告敗訴部分
    ，因其訴業經駁回，故該部分之假執行聲請已失所附麗，爰
    併予駁回。
八、據上論結，本件原告之訴為一部有理由，一部無理由，依民
    事訴訟法第385 條第1 項前段、第79條、第389 條第1 項第
    5款，判決如主文。
中    華    民    國   100    年    1     月    31    日
                  民事第一庭  審判長法  官  郭琇玲
                                    法  官  魏于傑
                                    法  官  郭俊德
正本係照原本作成。
如對本判決上訴，須於判決送達後20日內向本院提出上訴狀。如
委任律師提起上訴者，應一併繳納上訴審裁判費。
中    華    民    國  100     年    1     月    31    日
                                    書記官  黃澧